【裁判字號】    98,聲判,91
【裁判日期】    980728
【裁判案由】    聲請交付審判
【裁判全文】
臺灣臺北地方法院刑事裁定              98年度聲判字第91號
聲  請  人  卯○○
                      號2樓
            丙○○
                      號4樓
            戌○○
                      號8樓
            壬○○
                      號2樓
            申○○
            寅○○
                      號7樓
            甲○○
                      號9樓
            午○○
                      號2樓
            乙○○
                      號4樓
            地○○
                      號6樓
            辰○○
                      號7樓
            戊○○
                      號8樓
            庚○○
                      號3樓
            子○○
                      號4樓
            酉○○
                      號5樓
            亥○○
                      號7樓
            巳○○
                      號8樓
            己○○
                      號9樓
            天○○
                      號10樓.
共同代理人  廖芳萱律師
            陳鴻琪律師
被      告  辛○○
            未○○
            丑○○
            癸○○
            丁○○
上列聲請人等因告訴被告等詐欺案件，不服臺灣高等法院檢察署
檢察長駁回再議之處分（九十八年度上聲議字第二六六九號），
聲請交付審判，本院裁定如下：
    主  文
聲請駁回。
    理  由
一、按告訴人不服上級法院檢察署檢察長或檢察總長認再議為無
    理由而駁回之處分者，得於接受處分書後十日內委任律師提
    出理由狀，向該管第一審法院聲請交付審判。法院認為交付
    審判之聲請不合法或無理由者，應駁回之，刑事訴訟法第二
    百五十八條之一、第二百五十八條之三第二項前段分別定有
    明文。
二、本件聲請人即告訴人卯○○等十九人以被告辛○○等五人涉
    犯詐欺等罪嫌，向臺灣臺北地方法院檢察署（下稱臺北地檢
    署）檢察官提起告訴，經臺北地檢署檢察官於民國九十八年
    三月二日以九十七年度偵字第一四二０二號、九十八年度偵
    字第三七九九號不起訴處分書為不起訴處分後，聲請人不服
    ，聲請再議，經臺灣高等法院檢察署（下稱高檢署）檢察長
    於九十八年四月二十七日以九十八年度上聲議字第二六六九
    號處分書以再議無理由而駁回再議，聲請人等於同年五月四
    日收受處分書，並於同年五月十三日向本院聲請交付審判，
    ，業經本院調取上開案卷核閱屬實，並有刑事聲請交付審判
    狀上本院收狀戳章所載日期為憑，合先敘明。
三、聲請人原告訴意旨略以：被告辛○○、未○○、丑○○與癸○○於九十四年八月間，分別係長虹建設股份有限公司（址
    設臺北市中正區○○○路三十號十一樓，下稱長虹建設公司
    ）之董事長、營業部經理、管理部協理及董事，被告辛○○
    、丑○○與癸○○另各兼任宏林營造廠股份有限公司（址設
    臺北市中正區○○○路三十號十一樓之一，下稱宏林營造廠
    公司）之董事、董事長及工務部協理；被告丁○○則係宏林
    營造廠公司工地主任。詎被告辛○○等明知長虹建設公司、
    宏林營造廠公司共同建造及預售坐落於臺北市○○區○○段
    二小段第十六之七、第十六之八、第十六之九地號等三筆土
    地上之「長虹春曉－雅築區（下稱雅築區）」集合式住宅建
    案，其編號Ｂ１棟一樓周圍區域為整體大樓住宅之公共逃生
    通道，與編號Ｂ１、Ｂ２棟一樓圍牆內靠近安全梯通道旁之
    空地（下稱系爭區域），均為防火間隔，依法須保持暢通，
    其他住戶非不得擅自進入，更不可以約定專用方式，出售與
    特定住戶專用，且應依各類場所消防安全設備設置標準之規
    定，裝設施以防腐蝕處理之自動泡沫滅火設備，竟共同基於
    意圖為自己不法所有與阻塞逃生通道之犯意聯絡，以上開雅
    築區建案預售屋廣告圖說，對外佯稱：系爭區域為私人和風
    庭院云云，並於「一樓庭園景觀規劃示意參考圖」載明Ｂ１
    棟、Ｂ２棟一樓之系爭區域為約定專用區域，且Ｂ１棟一樓
    通道往圍牆逃生口處畫花臺樹木加以掩飾，以此不實廣告隱
    瞞重要交易資訊，致使聲請人即告訴人卯○○、丙○○、戌
    ○○、壬○○、申○○、寅○○、甲○○、午○○、乙○○
    、地○○、辰○○、戊○○、庚○○、子○○、酉○○、亥
    ○○、巳○○、吳璨丞、天○○等十九人均陷於錯誤，而與
    長虹建設公司簽訂上開雅築區建案之房屋及土地買賣契約書
    ，並均受騙簽定約定上述編號Ｂ１棟、Ｂ２棟一樓系爭區域
    為Ｂ１棟、Ｂ２棟一樓住戶專用同意書。嗣聲請人卯○○等
    經臺北市政府建築管理處告知，始知上開Ｂ１棟一樓約定專
    用之系爭區域為全棟大樓逃生出入口，惟該出入口之圍牆缺
    口已遭建設公司封閉，足以生損害聲請人等全體住戶使用公
    共逃生空間及出入口之權益，聲請人卯○○等始知受騙。因
    認被告辛○○等五人共同涉犯刑法第三百三十九條第一項之
    詐欺取財罪嫌、第一百八十九條之一及第一百八十九條之二
    第一項等罪嫌云云。
四、聲請交付審判意旨如附件刑事聲請交付審判狀之記載。
五、按刑事訴訟法第二百五十八條之一規定聲請人得向法院聲請
    交付審判，係對於「檢察官不起訴或緩起訴裁量權」制衡之
    一種外部監督機制，法院僅就檢察官所為不起訴或緩起訴之
    處分是否正確加以審查，以防止檢察機關濫權，依此立法精
    神，同法第二百五十八條第三項規定法院審查聲請交付審判
    案件時「得為必要之調查」，其調查證據之範圍，自應以偵
    查中曾顯現之證據為限；而同法第二百六十條對於不起訴處
    分已確定或緩起訴處分期滿未經撤銷者得再行起訴之規定，
    其立法理由說明該條所謂不起訴處分已確定者，包括「聲請
    法院交付審判復經駁回者」之情形在內，是前述「得為必要
    之調查」，其調查證據範圍，更應以偵查中曾顯現之證據為
    限，不得就聲請人新提出之證據再為調查，亦不得蒐集偵查
    卷以外之證據，否則，將與刑事訴訟法第二百六十條之再行
    起訴規定，混淆不清，亦將使法院僭越檢察官之職權，而有
    回復「糾問制度」之虞；且法院裁定交付審判，即如同檢察
    官提起公訴使案件進入審判程序，是法院裁定交付審判之前
    提，必須偵查卷內所存證據已符合刑事訴訟法第二百五十一
    條第一項規定「足認被告有犯罪嫌疑」而檢察官應提起公訴
    之情形，亦即該案件已經跨越起訴門檻，否則，縱或法院對
    於檢察官所認定之基礎事實有不同之判斷，但如該案件仍須
    另行蒐證偵查始能判斷應否交付審判者，因交付審判審查制
    度並無如同再議救濟制度得為發回原檢察官續行偵查之設計
    ，法院仍應依同法第二百五十八條之三第二項前段之規定，
    以聲請無理由而裁定駁回。
六、本院查：
  (一)被告辛○○、未○○、丑○○、癸○○、丁○○於檢察官偵
    訊時固坦承被告辛○○、未○○、丑○○與癸○○於九十四
    年八月間，分別係長虹建設公司之董事長、營業部經理、管
    理部協理及董事，被告辛○○、丑○○與癸○○另各兼任宏
    林營造廠公司之董事、董事長及工務部協理；被告丁○○則
    係宏林營造廠公司工地主任，及長虹建設公司、宏林營造廠
    公司共同建造及預售坐落於臺北市○○區○○段二小段第十
    六之七、第十六之八、第十六之九地號等三筆土地上之雅築
    區集合式住宅建案之事實，惟均否認涉有何詐欺及公共危險
    等犯行，被告辛○○辯稱：長虹建設公司是分層負責，我只
    負責公司內部的決策，並不清楚建築案之細節，但據公司內
    部調查該通道並非消防通道，與消防法無關，告訴人所說的
    門，當初設計是為了讓一樓住戶方便通往大廳之通路，我們
    只是按圖施工，該建案之設計圖是由營業部未○○及銷售公
    司負責等語；被告未○○辯稱：我們當初在買賣契約書上有
    約定，Ｂ棟一樓後院的空地區域要給一樓住戶專用，但不能
    違反建築法規使用，通道的門當初設計是防火門，所以沒有
    上鎖，是交屋之後告訴人沈麗觀要求把門烤漆並上鎖，系爭
    區域消防局沒有認定是消防通道，我們也有取得消防設施的
    使用執照，而圍牆的缺口設計圖上本來就有，也是應告訴人
    沈麗觀之要求才封起來的，事後我們有通知告訴人沈麗觀及
    該社區管理委員會，準備把它打通，但告訴人沈麗觀及管理
    委員會都不同意等語；被告丑○○辯稱：我是宏林營造廠公
    司負責人，只負責決策，真正細部規劃及執行都是各工地主
    任負責，本建案是被告丁○○在負責，我只審核工程需不需
    要發包，設計圖也只到總經理那邊審核，我們公司負責營造
    只是按圖施工為原則，且我並未與告訴人等簽訂任何不動產
    買賣合約，不可能對告訴人有何詐欺行為等語；被告癸○○
    辯稱：我是宏林營造廠公司專任技師，職稱是總經理，負責
    鋼筋混凝土的品質及結構安全，我到任時，該雅築區建案已
    近結束，並未參與該建案之業務，與我無關等語；被告丁○○則以：我是宏林營造廠公司的工地主任，雅築區建案是我
    們負責建造，地下室的消防設施，經該社區發函後，我們即
    派員修復，但告訴人不願意驗收，而系爭區域於建案設計時
    就有一個安全門及圍牆缺口，本來安全門是設計做成平推鎖
    ，並沒有上鎖，是後來告訴人沈麗觀要求烤漆、換鎖，而圍
    牆缺口也是住戶要求，才封閉起來，並未有詐騙告訴人等等
    語置辯。
  (二)查長虹建設公司所繪製雅築區之「一樓庭園景觀規劃示意參
    考圖」有劃設私人戶和風庭院之情，此有該參考圖一紙在卷
    可稽（臺北地檢署九十七年度他字第八七六七號卷第九頁參
    照），惟據聲請人卯○○等與長虹建設公司簽訂雅築區建案
    之買賣契約書第一條已規定：「本預售屋廣告文宣僅供參考
    之用。建材設備及房屋平面圖均以契約約定為準。買賣雙方
    均完全充分瞭解有關本約買賣之權利義務，並同意完全按本
    約所有之附件所載為準，不受其他任何口頭陳述或參考之說
    明、圖片、資料或有關展示空間、擺設佈置等影響，有關本
    建物之廣告或展示內容若有抄謄錯誤或與本約差異時，仍應
    以本契約所定為準。」，第十條則規定：「本預售房屋購買
    地下室停車位及Ａ、Ｂ棟二至十樓各樓層之買受人同意自動
    拋棄Ｂ棟一樓斜線標示之圍牆區隔範圍內空地（含法定空地
    、防火間隔）之使用權（按附件八壹層平面圖所示，斜線部
    分之約定專用區域分別由Ｂ棟壹樓各約定戶按斜線標示部分
    所屬範圍約定專用，其他住戶不得異議或作其他要求。），
    其分管協定由區分所有權人另行簽訂壹樓空地使用分管同意
    書（附件五）約定之。」（臺北地檢署九十七年度偵字第一
    四二０二號卷第二十頁反面及第二三頁參照）；又聲請人卯
    ○○等所簽訂上開買賣契約書之附件五即地下室車位、壹樓
    空地、屋頂平台及露台使用分管同意書第六點記載：「甲方
    （即聲請人等）同意上述標示一樓約定專用空地、約定專用
    屋頂層平台及露台、及其他約定專用之區域，不得違反建築
    相關法令使用。其他住戶絕不提出任何異議或主張，且倘偌
    有違反建築相關法令而遭違章查報須報拆除之情事，則由承
    購戶及管委會負責處理，概與乙方（即長虹建設公司）無涉
    。」（同上偵查卷第三八頁反面參照）；另長虹春曉－雅築
    區公寓大廈住戶管理規約第二條第二項約定：「本公寓大廈
    法定空地、樓頂平臺為共用部分，應供全體區分所有人及住
    戶共同使用，非經規約或區分所有權人會議之決議，不得約
    定為約定專用部分，但起造人或建築業者買賣契約書或分管
    契約書已有約定時，從其約定。」（同上偵查卷第五三頁參
    照），則由上開約定以觀，足見長虹建設公司與聲請人等簽
    訂買賣契約時，已明確告知聲請人等對於系爭區域一樓住戶
    即告訴人沈麗觀與陳晏芯（即陳金鳳）之前手劉明珠所取得
    者，僅為現實上之使用權，且不得違反建築相關法令，而聲
    請人等既於購屋簽約前，已將系爭買賣契約書攜回審閱五天
    後（同上偵查卷第二十頁反面參照），仍簽訂該約，足認聲
    請人等已應明瞭其意義，始簽訂該契約附件五之地下室車位
    、壹樓空地、屋頂平臺及露臺使用分管同意書，足見被告等
    人於簽訂本案房屋買賣契約書時，並無隱瞞重要交易訊息，
    自難因聲請人等係第一次購屋，不懂建築相關法令為由，遽
    認被告等於簽訂系爭房屋買賣契約書，有何對聲請人等施用
    詐術之行為。縱上開約定有何違反建築相關法令而有未能成
    立之情事，亦應循民事途徑解決，尚難據以推論被告等於簽
    訂系爭房屋買賣契約書時，主觀上有何詐欺之犯意。
  (三)再者，都發局就長虹雅築公寓大廈管理委員會函詢：臺北市
    內湖區○○○路○段二八０巷六九弄三一、三三號建築物大
    門是否為防火門及二個出入口事宜等事項時，於九十七年五
    月二十六日函覆以：前揭地點之ＳＤ２門係甲種防火門，其
    中三一號建築物大門為該建築物逃生避難動線之出入口，是
    該防火門應依建築技術規則第七十六條規定，免用鑰匙即可
    開放，並應裝設開啟後可自行關閉之裝置，方屬適法等語，
    有都發局九十七年五月二十六日北市都建字第０九七六七九
    六九五００號函一份在卷可稽（同上偵查卷第一二四頁參照
    ），另臺北市政府消防局（下稱消防局）於九十七年八月二
    十一日函覆長虹建設公司以：臺北市內湖區○○○路○段二
    八０巷六九弄三一號之集合住宅一樓內並非臺北市公告列管
    之消防通道，亦不符合劃設消防通道之要件等語，有消防局
    九十七年八月二十一日北市消救字第０九七三三四九九四０
    ０號函一份在卷可稽（上開偵查卷第七二頁參照），準此，
    Ｂ棟一樓系爭區域往圍牆之大門作成不加鎖之開啟後可自行
    關閉裝置之安全門，保持通道暢通即可。況且，偵查中檢察
    事務官會同被告及聲請人雙方到場履勘，結果認：臺北市內
    湖區○○○路○段二八０巷六九弄三一號、三三號之門牌及
    正門均設於同路段六九弄上；該大樓建物前面為Ａ棟，後面
    為Ｂ棟，中間有刷卡式之玻璃門（由外往內刷卡），Ａ棟、
    Ｂ棟各有電梯、逃生梯，惟Ｂ棟逃生梯僅到一樓，但Ｂ棟住
    戶尚可以由電梯到地下一樓、二樓、三樓，還可由Ａ、Ｂ棟
    間之玻璃門到Ａ棟之電梯逃生梯到地下一樓、二樓、三樓，
    而地下一樓即係車道出入口等情，此有九十七年十月三日履
    勘現場筆錄及現場照片附卷可佐（同上偵查卷第一二六頁至
    第一六四頁參照），足見該社區住戶及聲請人等尚有其他多
    處通道進出該建物，並非除了系爭區○○○道外，即無有其
    他逃生通道存在，準此，該通道安全門圍牆出口處封閉，並
    未阻礙壅塞系爭集合住宅之逃生通道，而有影響他人生命、
    身體或健康之虞，且長虹建設公司經都發局發函要求改善後
    ，亦已函知告訴人沈麗觀及長虹雅築管理委員會將前往打通
    通道及回復平推鎖等情，有存證信函在卷可考（同上偵查卷
    第七五頁至第七七頁參照），難認被告等人涉有刑法第一百
    八十九條之一及第一百八十九條之二第一項等罪嫌。
七、綜上所述，聲請人等於偵查中所提出之上開證據，既無從為
    被告等有罪之佐證，復無其他積極證據足認被告等有何詐欺
    取財及公共危險等犯行，堪認原檢察官將本案處分不起訴、
    高檢署檢察長駁回聲請人聲請再議之處分，均屬正當，聲請
    人等仍執前詞指摘原處分不當，求予裁定交付審判，洵無理
    由，應予駁回。
八、爰依刑事訴訟法第二百五十八條之三第二項前段，裁定如主
    文。
中    華    民    國    98    年    7     月    28    日
                  刑事第九庭審判長法  官  林怡秀
                                  法  官  劉素如
                                  法  官  徐淑芬
以上正本證明與原本無異。
本件不得抗告。
                                  書記官  張汝琪
中    華    民    國    98    年    7     月    28    日


司法院資訊處製作；財團法人民間司法改革基金會備份。
